臺灣高等法院高雄分院刑事判決　　　　96年度交上易字第46號
上　訴　人
即　被　告　丙○○
上列上訴人因業務過失傷害案件，不服臺灣高雄地方法院96年度
交易字第133 號中華民國96年3 月8 日第一審判決（起訴案號：
臺灣高雄地方法院檢察署95年度偵字第31813 號），提起上訴，
本院依簡式審判程序，判決如下：
    主  文
原判決撤銷。
丙○○從事業務之人，因業務上之過失傷害人，處拘役伍拾玖日
，如易科罰金，以銀元參佰元即新臺幣玖佰元折算壹日。緩刑貳
年。
    事  實
一、丙○○為大貨車司機，以駕駛貨車載運貨物為業，乃從事駕
    駛業務之人，於民國95年4 月24日上午11時10分許，駕駛雇
    主桔慶企業有限公司（下稱桔慶公司）所有車牌號碼Z3-841
    號大貨車，為桔慶公司載運混凝土而執行業務，沿高雄市○
    ○區○○路由西向東方向行駛，行經該路與文學路交岔路口
    時，原應注意行經無號誌之交岔路口時，應減速慢行，作隨
    時停車之準備，且依當時係日間、正午時分、無雨、視線正
    常、柏油路面，路面平坦無缺陷及障礙物等情狀，無不能注
    意之情事，竟疏於注意上開無號誌交岔路口之人車動態，即
    貿然以時速約40公里之速度駕車駛入該交岔路口內，適有乙
    ○○駕駛車牌號碼8S-3135 號自用小客車沿文學路，由北向
    南方向行駛，亦疏未注意行駛至同為幹線道無號誌之上開交
    岔路口，左方車應暫停讓右方車先行，即率爾駛入上開交岔
    路口，丙○○車之左前車身因而在上開路口與乙○○車之右
    前車身發生撞擊，使乙○○受有輕微腦震盪及後腦挫傷、左
    手擦傷、右下肢挫傷等傷害。丙○○於肇事後報警處理，並
    留置現場，於尚未知悉肇事人為何人之承辦員警到達時，主
    動向前來現場處理之警員承認為肇事之人，並接受裁判。
二、案經乙○○訴由高雄市政府警察局左營分局報告臺灣高雄地
    方法院檢察署檢察官偵查起訴。
    理  由
壹、程序方面
    本件被告丙○○所犯係死刑、無期徒刑、最輕本刑為3 年以
    上有期徒刑以外之罪，其就被訴事實為有罪之陳述，經告知
    簡式審判程序之旨，並聽取公訴人、被告之意見後，本院認
    為適宜進行簡式審判程序，合先敘明。
貳、實體方面
一、上開犯罪事實，業據上訴人即被告丙○○於原審及本院審理
    時坦承不諱，核與證人即告訴人乙○○於警詢中指述情節相
    符（見警卷第4 至7 頁），並有道路交通事故調查報告表(一)
    、(二)、談話紀錄表（附於本院卷）、道路交通事故現場圖、
    高雄市政府警察局交通大隊事故分析研判表、交通事故證明
    書、高雄榮民總醫院診斷證明書各1 份及警方現場蒐證照片
    11張、被告所呈現場照片3 張等資料附卷可證（原審卷第13
    頁、警卷第11至20頁）。又被告以開貨車為業，案發之際係
    為桔慶公司載運混凝土執行駕駛業務等情，亦據被告供承在
    卷（見警卷第2 頁、原審卷第27、39頁），並有車號查詢汽
    車車籍資料及顯示「桔慶企業有限公司」字樣之大貨車外觀
    現場照片等資料在卷可佐（原審卷第16頁；警卷第18頁），
    是被告確係從事駕駛業務之人無疑。
二、按「行經無號誌之交岔路口時，應減速慢行，作隨時停車之
    準備。」道路交通安全規則第93條第1 項第3 款定有明文；
    本件被告車與被害人乙○○車係在高雄市○○區○○路與文
    學路交岔路口發生撞擊肇事乙事，如上所述，上開肇事地點
    確係無號誌之交岔路口，亦有現場照片及道路交通事故現場
    圖可證，堪認肇事地點確在上開之無號誌交岔路口無誤；又
    被告以大貨車司機為業，考領有相當之駕駛執照，業據其警
    詢陳明在卷，並有證號查詢汽車駕駛人資料表1 份在卷可稽
    （參原審卷第20頁），則被告既具有合法之駕駛資格，對於
    上開規定自當知之甚詳。且依當時係日間，正值正午時分、
    晴天、視線正常、柏油路面，路面平坦無缺陷及障礙物等情
    狀，有道路交通事故調查報告表(一)及現場照片可佐，是依當
    時情形應無不能注意之情事，復據被告於警詢及原審審理時
    所坦認：伊在肇事前聽聞乙○○按鳴喇叭之聲音，隨即與乙
    ○○車發生碰撞，伊行經上開交岔路口時速約40公里等情（
    原審卷第27、39頁），是雖該路口最高速限為時速60公里，
    被告行經上開無號誌之交岔路口之際，所駛車輛時速猶高達
    40公里，縱經減速，仍非慢行之謂，且觀諸被告未見及告訴
    人車亦與其同時駛入上開交岔路口，方聽聞告訴人鳴放喇叭
    聲響，隨即避煞不及而與告訴人車發生撞擊而肇事，被告之
    過失，洵屬明確；又告訴人確實因本件車禍事故而受有輕微
    腦震盪及後腦挫傷、左手擦傷、右下肢挫傷等傷害，亦有高
    雄榮民總醫院診斷證明書1 份附卷可證（見警卷第11頁），
    是被告未盡前開注意義務之行為與告訴人所受上開傷勢，應
    有相當因果關係；雖告訴人乙○○駕駛車輛至無號誌之上開
    交岔路口，與被告同為幹線道，未遵守左方車應暫停讓右方
    車先行之規定，即率爾駛入上開交岔路口，就本件車禍事故
    之發生，亦有過失，且過失程度甚且猶重於被告，惟究未能
    據此解免被告過失之責。綜上，本件事證明確，被告業務過
    失傷害犯行，堪以認定。
三、被告行為後，刑法施行法已於95年6 月14日增訂該法第1 條
    之1 規定，並自95年7 月1 日施行，其將刑法分則所定罰金
    之貨幣單位均改為新臺幣，並分別提高為3 倍或30倍；另刑
    法第33條第5 款關於罰金刑之規定、同法第41條第1 項關於
    易科罰金折算標準之規定、同法第62條前段關於自首之規定
    ，均已於94年2 月2 日修正公佈，並同自95年7 月1 日施行
    。茲比較新、舊法如下：
(一)、按修正前刑法第33條第5 款規定：「罰金：1 元以上。」而
    被告行為時之刑法罰金刑，罰金罰鍰提高標準條例第1 條前
    段規定，已就其原定數額提高為10倍即銀元10元以上，而依
    現行法規所定貨幣單位折算新臺幣條例第2 條規定，計算結
    果即為新臺幣30元以上。修正後刑法第33條第5 款規定：「
    罰金：新臺幣1 千元以上，以百元計算之。」比較新舊法修
    正之結果，新法之規定非有利於被告，應依刑法第2 條第1
    項前段之規定，對被告上揭犯行適用行為時之法律論處。
(二)、又刑法施行法增訂第1 條之1 ，於95年6 月14日經總統公布
    ，並自同年7 月1 日起施行，第1 條之1 規定，中華民國94
    年1 月7 日刑法修正施行後，刑法分則編所定罰金之貨幣單
    位為新臺幣；94年1 月7 日刑法修正時，刑法分則編未修正
    之條文定有罰金者，自94年1 月7 日刑法修正後，就其所定
    數額提高為30倍，但72年6 月26日至94年1 月7 日新增或修
    正之條文，就其所定數額提高為3 倍，其中就刑法第339 條
    所定罰金數額提高為30倍。惟該條之規定實際上對刑法罰金
    最高刑並無變更，毋庸依修正後刑法第2 條第1 項之規定，
    比較新舊法之適用，應逕行適用刑法施行法第1 條之1 之規
    定即可。
(三)、被告行為時之刑法第41條第1 項前段規定：「犯最重本刑為
    5 年以下有期徒刑以下之刑之罪，而受6 個月以下有期徒刑
    或拘役之宣告，因身體、教育、職業、家庭之關係或其他正
    當事由，執行顯有困難者，得以1 元以上3 元以下折算1 日
    ，易科罰金。」依當時有效施行之罰金罰鍰提高標準條例第
    2 條前段規定（業於95年5 月17日經修正公布刪除，並自95
    年7 月1 日起生效），依刑法第41條易科罰金者，就其原定
    數額提高為100 倍折算1 日。又被告行為時，刑法分則編有
    關罰金刑之貨幣單位係銀元；且依刑法分則編應處罰金者，
    應適用罰金罰鍰提高標準條例第1 條、第4 條之規定，亦即
    應按各該具體條文制定或修正之先後，定其罰金提高之倍數
    。惟被告行為後，刑法施行法增訂第1 條之1 ，於95年6 月
    14日經總統公布，並自同年7 月1 日起施行；該條規定：「
    中華民國94年1 月7 日刑法修正施行後，刑法分則編所定罰
    金之貨幣單位為新臺幣。則被告行為時之刑法及罰金罰鍰提
    高標準條例關於易科罰金折算標準之規定，係以銀元300 元
    折算1 日，經折算為新臺幣後，應以新臺幣900 元折算1 日
    。而現行刑法第41條第1 項前段規定：「犯最重本刑為5 年
    以下有期徒刑以下之刑之罪，而受6 個月以下有期徒刑或拘
    役之宣告者，得以新臺幣1 千元、2 千元或3 千元折算1 日
    ，易科罰金。」比較修正前、後關於易科罰金折算標準之規
    定，以修正前刑法第41條第1 項前段及修正前罰金罰鍰提高
    標準條例第2 條前段規定，較有利於被告。
(四)、關於自首部分：被告行為時刑法第62條前段規定「對於未發
    覺之罪自首而受裁判者，減輕其刑」；被告行為後該條修正
    為「對於未發覺之罪自首而受裁判者，得減輕其刑」，修正
    前係「必」減輕其刑，修正後係「得」減輕其刑，比較新舊
    法結果，以被告行為時之規定較為有利。
(五)、綜上，經整體比較全部罪刑之結果，以95年7 月1 日生效施
    行前之刑法規定，較有利於被告，是依現行刑法第2 條第1
    項前段規定，自應一體適用被告行為時之法律即修正前之刑
    法規定。
三、核被告係大貨車司機，受僱於桔慶公司，任司機一職，駕駛
    該公司所有之上開貨車為業，案發之際係為該公司載運混凝
    土執行駕駛業務，是其駕駛前開大貨車，從事駕駛業務時肇
    禍，並致告訴人受傷之行為，係犯刑法第284 條第2 項之業
    務過失傷害罪。被告於肇事後留在現場，並於到場處理警員
    甲○○尚未知悉肇事人為何人之前，主動向其承認肇事，並
    接受裁判，業據證人甲○○於本院審理時證述綦詳（見本院
    96年4 月30日審理筆錄第3 頁），應依修正前刑法第62條前
    段規定減輕其刑。
四、原審據以論處被告罪刑，固非無見；惟查：原審未審酌被告
    於原審業與告訴人達成和解，賠償告訴人損失，告訴人並具
    狀表示撤回告訴（原審卷第44至46頁），是原審量處有期徒
    刑3 月，顯屬過重，尚有未洽。被告上訴意旨指摘原判決量
    刑過重，為有理由，自應由本院將原判決撤銷改判。審酌被
    告犯後坦承犯行，態度良好，被告所為並非肇事主因，過失
    程度較為輕微，告訴人就本件車禍之發生亦有過失，且告訴
    人所受傷害尚非嚴重，被告又與告訴人達成和解，並由告訴
    人於原審辯論終結後具狀撤回告訴，此有和解書及撤回告訴
    狀附卷可稽（原審卷第44至46頁）等一切情狀，酌情量處如
    主文第2 項所示之刑，並依修正前之刑法第41條第1 項前段
    ，諭知易科罰金之折算標準。至上訴意旨指摘告訴人於原審
    已具狀撤回告訴，原審未為公訴不受理決部分，因告訴人係
    在原審96年2 月15日宣示辯論終結後始具狀撤回告訴，依刑
    事訴訟法第238 條第1 項規定，其撤回告訴為不合法，是此
    部分上訴意旨尚有誤會。
五、又按被告於行為後，刑法第74條緩刑規定，雖於94年2 月2
    日修正公布，95年7 月1 日施行，惟緩刑規定，並非關於行
    為可罰性之法律規範，而係屬刑之宣告規範，無修正刑法第
    2 條第1 項之適用，是以本件被告犯罪雖在前揭刑法修正條
    文施行前，惟本件裁判時係於刑法修正條文施行後，自應適
    用新法第74條之規定，有最高法院95年度第8 次刑事庭會議
    紀錄可考。查被告前未曾因故意犯罪受有期徒刑以上刑之宣
    告等情，此有臺灣高等法院被告前案紀錄表1 份附卷可稽。
    本件被告因一時失慮，致罹刑典，事後已與告訴人達成和解
    ，並全額如數支付，賠償告訴人損失，非無悔意，經此刑之
    宣告後，應知警惕而無再犯之虞，因認以暫不執行其刑為當
    ，予以宣告緩刑2 年，以啟自新。
據上論結，應依刑事訴訟法第369 條第1項前段、第364 條、第
299 條第1 項前段、第273條之1第1項，刑法第284 條第2 項、
第74條第1 項第1 款、修正前刑法第62條前段、第41條第1 項前
段，刑法施行法第1 條之1 ，修正前罰金罰鍰提高標準條例第2
條，判決如主文。
本案經檢察官王登榮到庭執行職務。
中　　華　　民　　國　　96　　年　　4 　　月　　30　　日
            刑事第六庭    審判長法  官  王憲義
                                法  官  張盛喜
                                法  官  李璧君
以上正本證明與原本無異。
不得上訴。
中　　華　　民　　國　　96　　年　　4 　　月　　30　　日
　　　　　　　　　　　　　　　　書記官  唐奇燕
附錄本件判決論罪科刑法條：
刑法284 條第2 項
從事業務之人，因業務上之過失傷害人，處1 年以下有期徒刑、
拘役或1,000 元以下罰金。
